【裁判字號】    98,交聲,1409
【裁判日期】    981021
【裁判案由】    聲明異議
【裁判全文】
臺灣彰化地方法院交通事件裁定        98年度交聲字第1409號
原處分機關
即移送機關  交通部公路總局臺中區監理所彰化監理站
異  議  人
即受處分人  甲○○
上列受處分人因違反道路交通管理處罰條例案件，對於交通部公
路總局臺中區監理所彰化監理站民國98年9月17日所為之處分（
彰監四字第裁64-I00000000號裁決書），聲明異議，本院裁定如
下：
    主  文
原處分關於吊扣駕駛執照拾貳個月部分撤銷。
甲○○為自用一般小客車駕駛人駕駛汽車，經測定酒精濃度超過
規定標準，吊扣小型車駕駛執照拾貳個月。
    理  由
一、原處分機關略以：異議人即受處分人於民國98年9月2日晚上
    9時48分許，酒後駕駛車牌號碼RE-1312號自用小客車，行經
    彰化縣大村鄉○○○路與員大路口時，因有駕駛汽車，為警
    攔檢實施酒測，測得其呼氣酒精濃度為每公升0.52毫克，超
    過規定標準之違規事由，經警當場掣單舉發，嗣經原處分機
    關依道路交通管理處罰條例第35條第1項第1款、第24條第1
    項第2款規定，裁處受處分人罰鍰新台幣（下同）34,500元
    、吊扣駕駛執照12個月，並施以道安講習之處分。
二、聲明異議意旨略以：異議人雖因酒後駕車而違反交通法規，
    但對於需吊扣職業聯結車駕照之處分，深感不服，為此提出
    本件聲明異議等語。
三、按汽車駕駛人飲用酒類或其他類似物後，其吐氣所含酒精濃
    度超過每公升0.25毫克者，不得駕車，道路交通安全規則第
    114條第2款定有明文。又汽車駕駛人，駕駛汽車經測試檢定
    酒精濃度超過規定標準者，處新臺幣15,000元以上60,000元
    以下罰鍰，並當場移置保管其車輛及吊扣其駕駛執照1 年，
    復應接受道路交通安全講習，道路交通管理處罰條例第35條
    第1項第1款、第24條第1項第2款亦分別定有明文。又按94年
    12月14日修正前之道路交通管理處罰條例第68條規定：「汽
    車駕駛人，因違反本條例及道路交通安全規則之規定，受吊
    扣或吊銷駕駛執照處分時，吊扣或吊銷其持有各級車類之駕
    駛執照。」係指違規人持有之各級車類駕駛執照均應予吊扣
    或吊銷，然道路交通管理處罰條例第68條業於94年12 月14
    日經修正公布並於95年3月1日施行，修正施行後之條文業已
    刪除「吊扣或」等字，即已將受吊扣駕駛執照之處分係吊扣
    其持有之各級車類駕駛執照部分之規定廢除，依現行條文之
    解釋，即係受吊銷駕照處分者，仍維持吊銷其持有之各級車
    類駕駛執照，至於受吊扣駕照處分者，則僅限於吊扣其違法
    或違規當時所駕駛車輛之駕駛執照，不得同時一併吊扣其持
    有之其他各級車類駕駛執照（臺灣高等法院臺中分院96 年
    度交抗字第136號、第648號裁定相同意旨參照）。此一條文
    修正之立法說明略以：「原條文將違法或違規駕駛人所持有
    各級車類之駕駛執照一併吊扣或吊銷，失之過酷，影響人民
    工作及生活甚鉅，爰修正之」等語，其立法意旨在於最高級
    車類之駕駛執照係受處分人賴以維生之工具，而受處分人駕
    駛較低級車類之車輛違規受罰，卻一併吊扣其最高級車類駕
    駛執照，對受處分人之工作權及生存權造成極大之損害，有
    違比例原則，故予修法。至上開道路交通安全規則對於汽車
    駕駛執照之管理，採取一照原則，固然導致駕駛人違規酒駕
    時，有執行吊扣駕駛執照上之困難，然此關於駕駛執照管理
    所衍生之問題，宜由執法機關設法解決，尚不得因執行困難
    或法規漏洞，即置立法修正通過之條文不予遵守適用，遽擴
    張解釋認應吊扣受處分人持有各級車類之駕駛執照，併予敘
    明。
四、經查：
（一）本件受處分人於98年9月2日晚上9時48分許，因酒後駕駛
      車牌號碼RE-1312號自用小客車，行經彰化縣大村鄉○○
      ○路與員大路口時，為警方攔停實施酒測，測得其呼氣酒
      精濃度為每公升0.52毫克，超過規定標準，經彰化縣警察
      局員林分局村上派出所員警當場掣單舉發一情，為受處分
      人所不爭執，並有彰化縣警察局彰警交字第I00000000號
      舉發違反道路交通管理事件通知單、原處分機關98年9月
      17日彰監四字第裁64-I00000000號裁決書各1份在卷可稽
      。是異議人於上開時、地，有駕駛自用小客車經測試檢定
      酒精濃度超過規定標準之違規行為，堪以認定。
（二）惟受處分人之違規行為係發生於98年9月2日，關於裁處吊
      扣駕照部分，自應依修正後道路交通管理處罰條例第68條
      之規定裁處。而依修正後道路交通管理處罰條例第68條之
      規定，既將「吊扣」等字刪除，依上開說明，駕駛人受吊
      扣駕駛執照處分時，自不得再吊扣受處分人所持有各級車
      類之駕駛執照，僅能吊扣其違法或違規當時所駕駛車輛之
      駕駛執照，故原處分機關於作成吊扣駕駛執照處分時，應
      就行為人所應吊扣之駕駛執照種類予以限定，始符合依法
      行政原則。查受處分人為本件違規時，係駕駛自用小客車
      ，此有彰化縣警察局彰警交字第I00000000號舉發違反道
      路交通管理事件通知單在卷可憑，揆諸前開說明，其依法
      所受之處分應為限制其駕駛自用小客車之權利，即吊扣其
      小型車駕駛執照，而不得連同其餘車類之駕駛執照一併吊
      扣。原處分機關未審酌及此，就吊扣駕駛執照部分，未予
      區分違規駕駛之車類，遽將異議人所有之駕駛執照全部吊
      扣，於法實有違誤。至於原處分機關另裁處受處分人罰鍰
      及施以道路交通安全講習部分，於法並無不當，且為受處
      分人所不爭執，本院即無由就科以罰鍰及道路交通安全講
      習部分處分併予審酌，附此敘明
五、綜上所述，本件受處分人之異議為有理由，爰撤銷原處分關
    於「吊扣駕駛執照12個月」部分，並就撤銷部分改諭知如主
    文第二項所示之處罰。
據上論斷，應依道路交通管理處罰條例第87條第2項，道路交通
案件處理辦法第20條前段之規定，裁定如主文。
中    華    民    國    98    年    10    月    21    日
                  交通法庭        法  官  黃玉齡
以上正本證明與原本無異。
如不服本裁定，應於裁定送達後5日內向本院提出抗告狀 (須附
繕本 )。
中    華    民    國    98    年    10    月    21    日
                                  書記官  黃鏽金


司法院資訊處製作；財團法人民間司法改革基金會備份。
